【裁判字號】    98,審聲,2053
【裁判日期】    980526
【裁判案由】    聲請定其應執行刑
【裁判全文】
臺灣高雄地方法院刑事裁定            98年度審聲字第2053號
聲  請  人  臺灣高雄地方法院檢察署檢察官
受  刑  人  甲○○原名郭昇才.
上列聲請人因受刑人數罪併罰有二裁判以上，聲請定其應執行
之刑（98年度執聲字第1726號），本院裁定如下：
    主  文
甲○○因偽造文書等參罪，所處各如附表所載之刑，應執行有期
徒刑捌月，如易科罰金，以銀元參佰元即新臺幣玖佰元折算壹日
。
    理  由
一、聲請意旨略以：本件受刑人甲○○因犯偽造文書等3 罪，先
    後判決確定如附表所示之刑，應依刑法第53條、第51條第5
    款規定，定其應執行之刑，爰依刑事訴訟法第477 條第1 項
    聲請裁定等語。
二、按依刑法第53條所定，應依刑法第51條第5 款規定定其應執
    行之刑者，由該案犯罪事實最後判決之法院之檢察官，聲請
    該法院裁定之，刑事訴訟法第477 條第1 項定有明文。而所
    謂該案犯罪事實最後判決之法院，係指最後審理事實諭知罪
    刑之法院而言（參最高法院93年度臺非字第160 號判決），
    如係程序判決，即非犯罪事實最後判決之法院。查受刑人如
    附表編號2 、3 之犯行，經本院於97年10月31日以96年度訴
    字第2966號判決各判處有期徒刑1 年及有期徒刑3 月，再分
    別減為如附表編號2 、3 所示之刑，並定應執行刑為有期徒
    刑7 月。嗣受刑人提起上訴，經臺灣高等法院高雄分院以97
    年度上訴字第1986號以上訴未敘述具體理由，不合法定要件
    判決駁回，是臺灣高等法院高雄分院上開判決既屬程序判決
    而未就案件之實體事項重行審酌，則該案最後審理事實之法
    院自仍屬為上開第一審判決之本院，先予敘明。
三、次按行為後法律有變更者，適用行為時之法律。但行為後之
    法律有利於行為人者，適用最有利於行為人之法律，刑法第
    2 條第1 項定有明文。查本件受刑人於裁判確定前所犯如附
    表所示之罪，皆於95年7 月1 日之前犯之，而刑法第51條、
    第41條業於94年2 月2 日修正公佈，並於95年7 月1 日施行
    。其中：
  (一)修正前刑法第51條第5 款規定：「宣告多數有期徒刑者，於
    各刑中之最長期以上，各刑合併之刑期以下，定其刑期。但
    不得逾20年。」修正後刑法第51條第5 款規定：「宣告多數
    有期徒刑者，於各刑中之最長期以上，各刑合併之刑期以下
    ，定其刑期。但不得逾30年」，經比較結果，修正後刑法並
    非較有利於行為人，依刑法第2 條第1 項前段之規定，仍應
    依修正前刑法，定其應執行之刑。
  (二)修正前刑法第41條第1 項前段規定：「犯最重本刑為5 年以
    下有期徒刑之刑之罪，而受6 個月以下有期徒刑或拘役之宣
    告，因身體、教育、職業、家庭之關係或其他正當理由，執
    行顯有困難者，得以1 元以上3 元以下折算1 日，易科罰金
    。」、同條第2 項規定：「併合處罰之數罪，均有前項情形
    ，其應執行之刑逾6 月者，亦同。」。而刑法修正施行前之
    易科罰金折算標準，依修正前罰金罰鍰提高標準條例第2 條
    前段規定（現已刪除），就其原定數額提高為100 倍折算1
    日，則刑法修正施行前易科罰金折算標準，應以銀元300 元
    折算1 日，再折算為新臺幣後，應以新臺幣900 元折算1 日
    ；而修正後刑法第41條第1 項前段規定：「犯最重本刑為5
    年以下有期徒刑以下之罪，而受6 個月以下有期徒刑或拘役
    之宣告者，得以新臺幣1 千元、2 千元或3 千元折算1 日，
    易科罰金。」、同條第2 項規定：「前項規定於數罪併罰，
    其應執行之刑未逾6 月者，亦適用之。」。經比較結果，修
    正後刑法並非較有利於行為人，依刑法第2 條第1 項前段之
    規定，仍應依修正前刑法，定其易科罰金之折算標準。
  (三)綜上，經新舊法比較結果，上開修正後刑法之規定並非較有
    利於行為人，依刑法第2 條第1 項前段之規定，仍應適用行
    為時法即修正前刑法。
  (四)另依刑法施行法第3 條之1 第3 項規定：「於94年1 月7 日
    刑法修正施行前犯併合處罰數罪之一罪，且該數罪均符合第
    41 條 第1 項得易科罰金之規定者，適用90年1 月4 日修正
    之刑法第41條第2 項規定。」故符合易科罰金而數罪併罰之
    數罪，均係於95年7 月1 日修正刑法施行前所犯，依刑法施
    刑法第3 條之1 第3 項規定，均一律適用修正前刑法第41條
    第2項 之規定，而無比較新舊法之問題，附此敘明。
四、末按2 裁判以上所宣告之數罪，均在裁判確定前所犯者，應
    依刑法第51條之規定，定其應執行之刑，刑法第53條定有明
    文；另數罪併罰，應依分別宣告其罪之刑為基礎，定其應執
    行刑，此觀刑法第51條規定自明，故一裁判宣告數罪之刑，
    雖曾經定其執行刑，但如再與其他裁判宣告之刑定其執行刑
    時，前定之執行刑當然失效，仍應以其各罪宣告之刑為基礎
    ，定其執行刑，不得以前之執行刑為基礎，以與後裁判宣告
    之刑，定其執行刑（最高法院59年度台抗字第367 號裁定參
    照）。再按法律上屬於自由裁量事項，尚非概無法律性之拘
    束，在法律上有其外部界限及內部界限。前者法律之具體規
    定，使法院得以具體選擇為適當裁判，此為自由裁量之外部
    界限。後者法院為自由裁量時，應考量法律之目的，法律秩
    序之理念所在，此為自由裁量之內部界限。法院為裁判時，
    2 者均不得有所踰越。在數罪併罰而有2 裁判以上，應定其
    應執行刑之案件，法院所為刑之酌定，固屬自由裁量事項，
    然對於法律之內、外部界限，仍均應受其拘束，此有最高法
    院91年台非字第32號及92年度台非字第187 號判決可資參照
    。
五、查本件受刑人所犯如附表所示之3 罪，經本院先後判處如附
    表所示之刑，並於如附表所示之日期分別確定在案，有臺灣
    高等法院被告前案紀錄表及附表所列各該刑事判決在卷可稽
    ，茲檢察官聲請定其應執行之刑，本院審核認聲請為正當，
    應定其應執行之刑。又受刑人所犯如附表編號2 及編號3 所
    示之罪，固經本院以96年度訴字第2966號判決定應執行刑為
    有期徒刑7 月，並經臺灣高等法院高雄分院以97年度上訴字
    第1986號駁回上訴確定，惟參照前揭最高法院59年度台抗字
    第367 號裁定意旨，受刑人既有附表編號1 至編號3 所示之
    3 罪應定執行刑，則前2 罪所定之應執行刑即當然失效，本
    院自可更定該3 罪之應執行刑。是本院定其應執行刑，不得
    逾越刑法第51條第5 款所定法律之外部界限，即不得重於附
    表編號1 至編號3 所示3 罪之總和，亦應受內部界限之拘束
    。準此，受刑人所犯附表所載之3 罪，所處各如附表所載之
    刑，應定其應執行刑為如主文所示。
六、依刑事訴訟法第477 條第1 項，刑法第2 條第1 項前段、第
    53條，修正前刑法第41條第1 項前段、第2 項、第51條第5
    款，刑法施行法第3 條之1 第3 項，廢止前罰金罰鍰提高標
    準條例第2 條，現行法規所定貨幣單位折算新台幣條例第2
    條，裁定如主文。
中    華    民    國    98    年    5     月    26    日
                  刑事第十四庭    法  官   林揚奇
以上正本證明與原本無異。
如不服本裁定，應於送達後5日內，向本院提出抗告狀。
中    華    民    國    98    年    5     月    26    日
                                  書記官   何明昌


司法院資訊處製作；財團法人民間司法改革基金會備份。
